【裁判字號】    98,聲,800
【裁判日期】    981012
【裁判案由】    返還提存物
【裁判全文】
臺灣桃園地方法院民事裁定               98年度聲字第800號
聲  請  人  台灣揚挺國際有限公司
法定代理人  乙○○
相  對  人  威業傳媒有限公司
法定代理人  甲○○
上列當事人間聲請返還提存物事件，本院裁定如下：
    主  文
聲請駁回。
    理  由
一、本件聲請略以：聲請人與相對人間假扣押事件，前蒙本院以
    98年度裁全字第606 號民事裁定准聲請人於提供新台幣（下
    同）440,000 元擔保金後得對相對人之財產為假扣押，聲請
    人以台灣台北地方法院98年度存字第836 號提存書提存上開
    擔保金後對相對人為假扣押強制執行。嗣因雙方和解，相對
    人同意聲請人領取上述擔保金440,000 元，並出具同意書及
    公司變更登記事項卡抄錄本，爰依民事訴訟法第104 條第1
    項第2 款之規定聲請裁定發還提存物等語，並提出本院98年
    度裁全字第606 號民事裁定、台灣台北地方法院98年度存字
    第836 號提存書、郵局存證信函（內湖存證號碼第01120 號
    ）暨回執、相對人公司及分公司基本資料查詢明細、相對人
    有限公司變更登記表（以上均為影本）、和解書、取回擔保
    金同意書各1 份為證。
二、按返還擔保金，依民事訴訟法第106 條準用第104 條之規定
    ，須符合：(一)應供擔保之原因消滅者。(二)供擔保人證明受擔
    保利益人同意返還者。(三)訴訟終結後，供擔保人證明已定20
    日以上之期間，催告受擔保利益人行使權利而未行使者，或
    法院依供擔保人之聲請，通知受擔保利益人於一定期間內行
    使權利並向法院為行使權利之證明而未證明者之要件，法院
    始得裁定返還擔保金。所謂「應供擔保原因消滅」，係擔保
    債務人因假扣押或假處分所受之損害，故必待無損害發生，
    或債權人本案勝訴確定，或就所生之損害已經賠償時，始得
    謂應供擔保之原因消滅（最高法院53年度臺抗字第279 號判
    例意旨參照）。又所謂「訴訟終結」，在因假扣押或假處分
    所供擔保之情形，因該擔保係為保障受擔保利益人因不當假
    扣押或假處分所受損害而設，倘執行法院已依假扣押或假處
    分裁定實施假扣押或假處分之執行，則在供擔保人撤回假扣
    押或假處分之執行前，受擔保利益人所受損害仍可能繼續發
    生，損害額既未確定，自無強令其行使權利之理。故在假扣
    押或假處分所供之擔保，供擔保人依民事訴訟法第106 條準
    用同法第104 條第1 項第3 款規定，聲請以裁定命返還其擔
    保金之場合，必供擔保人已撤回假扣押或假處分之執行，始
    得謂與該款所定之「訴訟終結」相當，而得依該條款行使定
    期催告之權利。因此條文所謂「訴訟終結」雖宜從廣義解釋
    ，包括執行程序終結在內，惟仍須債權人撤回假扣押或假處
    分執行之聲請，並定20日以上之期間催告受擔保利益人行使
    權利而未行使者，始符合供擔保人聲請返還擔保金之要件。
三、經查，聲請人主張之前揭事實，經本院依職權調閱台灣台北
    地方法院98年度存字第836 號、本院98年度裁全字第606 號
    等本院卷宗核閱屬實。惟聲請人提出之和解書、取回擔保金
    同意書中相對人公司及法定代理人「甲○○」之用印，核與
    相對人有限公司變更登記表登載之公司及其負責人印章均不
    相符合，嗣經本院函請聲請人補正「相對人公司、代表公司
    負責人用印與有限公司變更登記表相符之取回擔保金同意書
    」，聲請人僅於民國98年9 月15日以陳報狀函覆略以「相對
    人告知無法取得印章用印」等語，迄今仍未補正，準此，前
    開和解書、取回擔保金同意書是否確由相對人公司出具，尚
    屬有疑，本院自無從依民事訴訟法第104 條第1 項第2 款之
    規定准為系爭提存物之返還。再者，聲請人並未提出已撤回
    系爭假扣押執行之證明，僅以郵局存證信函（內湖存證號碼
    第01120 號）催告相對人行使權利，難認與民事訴訟法第10
    4 條第1 項第3 款「訴訟終結後定20日以上之期間催告受擔
    保利益人行使權利而未行使之證明」之要件相當。末查，聲
    請人亦未另提出相對人因假扣押已無損害發生、因假扣押所
    生之損害已經賠償或本案勝訴確定等事由之證明，不具民事
    訴訟法第104 條第1 款所稱「應供擔保之原因消滅」之事由
    。綜上，本件聲請返還提存物與民事訴訟法規定要件不符，
    核無理由，應予駁回。
四、依民事訴訟法第106 條前段、第104 條第1 項，裁定如主文
    。
中    華    民    國    98    年    10    月    12    日
                  民事第一庭    法  官  林哲賢
以上正本係依照原本作成
如對本裁定抗告須於裁定送達後10日內向本院提出抗告狀，並應
繳納抗告裁判費新台幣1,000 元。
中    華    民    國    98    年    10    月    12    日
                                書記官  陳佳彬


司法院資訊處製作；財團法人民間司法改革基金會備份。
